【裁判字號】    95,聲,341
【裁判日期】    951014
【裁判案由】    返還擔保金
【裁判全文】
臺灣臺東地方法院民事裁定               95年度聲字第341號
債  權  人  乙○○
債  務  人  甲○○
上列當事人間聲請返還擔保金事件，本院裁定如下：
    主  文
聲請駁回。
聲請費用由聲請人負擔。
    理  由
一、按應供擔保之原因消滅，供擔保人證明受擔保利益人同意返
    還者，或訴訟終結後，供擔保人證明已定20日以上之期間，
    催告受擔保利益人行使權利而未行使者，或法院依供擔保人
    之聲請，通知受擔保利益人於一定期間內行使權利，並向法
    院為行使權利之證明而未證明者，法院應依供擔保人之聲請
    ，以裁定命返還其提存物或保證書，民事訴訟法第104條第1
    項定有明文。上開規定，依同法第106 條之規定，於其他依
    法令供訴訟上之擔保者，亦準用之。所謂應供擔保之原因消
    滅，係指無損害發生或債權人本案勝訴確定或就所生損害已
    經賠償而言；又本票裁定許可強制執行事件，其性質屬非訟
    事件，法院僅為形式上之審查，並未就其權利為實質之審理
    ，是縱債權人就其欲保全之本票債權聲請法院裁定准予強制
    執行並確定在案，仍非民事訴訟法第104 條第1 項第3 款所
    謂之訴訟終結，至所謂訴訟終結，在因假扣押或假處分所供
    擔保之場合，因該擔保係為保障受擔保利益人因該假扣押或
    假處分所受損害而設，倘執行法院已依假扣押或假處分裁定
    為假扣押或假處分之執行，則在供擔保人撤回假扣押或假處
    分之執行前，受擔保利益人所受損害仍可能繼續發生，損害
    額既尚未確定，自難強令其行使權利，必待供擔保人已撤回
    假扣押或假處分之執行，始得謂為訴訟終結。
二、聲請意旨略以：聲請人前依鈞院95年度裁全字第637號民事
    假扣押裁定，提供新臺幣（下同）184,000元為擔保（鈞院9
    5年度存字第303號）後，聲請對相對人所有之財產予以假扣
    押在案，茲聲請人就欲保全之請求已取得本票准予強制執行
    裁定並已確定在案，為此請裁定准予返還擔保金等語，並提
    出本院95年度裁全字第637號民事裁定、95年度票字第631號
    民事裁定暨確定證明書影本各乙件為證。
三、經查，聲請人上開所主張之事實，固據提出本院95年度裁全
    字第637號民事裁定、95年度票字第631號民事裁定暨確定證
    明書影本各乙件為證，並經本院依職權調閱本院95度裁全字
    第637號卷宗、95年度執全字第668號卷宗及95年度票字第63
    1號卷宗無訛，堪信為真正。惟聲請人係依票據法第123條規
    定聲請法院裁定許可對相對人為強制執行，有聲請人提出之
    上開本票裁定在卷可稽，是揆諸前開說明，尚難謂聲請人應
    供擔保之原因已消滅。又上開准許強制執行之本票裁定僅為
    形式審查，並未就權利為實質之審理，亦不能認係前揭所謂
    之「訴訟終結」。再者，依聲請意旨所述及本院所調取之上
    開卷宗以觀，聲請人復未聲請撤回假扣押之執行，更遑論聲
    請人亦未提出其已定20日以上之期間，催告受擔保利益人即
    相對人行使權利而未行使之證明，亦不符合「於訴訟終結後
    定20日以上之期間催告相對人行使權利，而相對人未為行使
    」之要件。是本件依聲請人所陳述之情形，難認其應供擔保
    之原因消滅，且不符合訴訟終結後已定20日以上之期間催告
    受擔保利益人即相對人行使權利，而相對人未為行使，或相
    對人同意返還之要件，聲請人聲請返還擔保金，自不能准許
    。
四、依民事訴訟法第95條、第78條，裁定如主文。
中    華    民    國    95    年    10    月    14    日
                  民事庭        法  官  連雅婷
以上正本係照原本作成。
如對本裁定抗告須於裁定送達後10日內向本院提出抗告狀，並應
繳納抗告裁判費新臺幣1,000元。
中    華    民    國    95    年    10    月    14    日
                                書記官  蕭家玲


司法院資訊處製作；財團法人民間司法改革基金會備份。
